臺灣雲林地方法院民事判決　　　　　　　 96年度重訴字第6號
原　　　告　華南商業銀行股份有限公司
法定代理人　甲○○
訴訟代理人　蔡碧仲律師
　　　　　　丙○○
被　　　告　丁○○○
訴訟代理人　戊○○
上列當事人間請求清償債務事件，於中華民國96年4 月26日言詞
辯論終結，本院判決如下：
    主  文
被告應給付原告新台幣玖佰拾伍萬柒仟零柒拾伍元，及自民國
九十六年一月二十四日起至清償日止，按年息百分之五計算之利
息。
訴訟費用新台幣陸萬仟佰柒拾元由被告負擔。
本判決於原告以新台幣佰壹拾貳萬元為被告供擔保後，得假執
行。
    事 實 及 理 由
一、原告起訴主張：
  (一)訴外人即被告之被繼承人林寶於民國79年7 月20日與原告簽
    訂最高限額新台幣（下同）5000萬元之保證書（下稱系爭保
    證書），依系爭保證書所約定：「連帶保證人林寶... 今向
    華南商業銀行股份有限公司連帶保證永福砂石股份有限公司
    對貴行（包括總行及各分支機構）現在（包括過去所負現在
    尚未清償）及將來所負之借款、票款、透支、墊款、保證、
    損害賠償等及其他一切債務以新台幣五千萬元為限額（含本
    金及其利息、遲延利息、違約金、損害賠償及其他從屬於主
    債務之負擔），保證人負連帶清償責任。」嗣訴外人永福砂
    石股份有限公司（下稱永福公司）於82年1 月間向原告借款
    21 00 萬元，並於82年1 月19日簽訂借據（下稱系爭借據）
    ，且以林寶為連帶保證人，嗣至86年1 月，訴外人永福公司
    未繼續繳款，尚餘630 萬元未清償，依系爭保證書第1 點記
    載：「保證人無任何資格限制」，可知本件連帶保證非以保
    證人為具有公司之董事身分為前提而成立之保證，保證責任
    之限度亦無不明確而無法預測之情形，自得作為繼承之標的
    。本件被告未曾就林寶之遺產為限定繼承或拋棄繼承，故就
    被繼承人林寶所負保證債務之全部，應負連帶清償責任。原
    告聲請對訴外人林寶之繼承人楊林春厘、張林春梅及丁○○
    ○核發支付命令，經鈞院以86年度促字第1969號核發在案。
    嗣於95年11月2 日經鈞院以雲院隆非平決86年度促字第1969
    號通知書通知原告，前揭支付命令因債務人丁○○○部分送
    達不合法，該部分所發之確定證明書應予撤銷。爰依連帶保
    證及繼承之法律關係提起本件訴訟，請求被告應給付借款
    630 萬元，及起訴狀繕本送達被告前5 年以年利率9.705%計
    算之利息3,057,075 元，共9,357,075 元及自起訴狀繕本送
    達被告之翌日起至清償日止，按年息百分之5 計算之利息。
    並聲明：除擔保金額外，如主文所示。
  (二)對被告抗辯所為之陳述：
  金融機關辦理授信約定書並為印鑑之設立，係作為雙方日後
    借貸、保證契約之重要依據，因往來金額甚大、時間甚長，
    故一般交易常情，銀行業者均於簽訂約定書、設立印鑑卡時
    ，要求當事人親自簽名、用印，此係一般曾與銀行有往來經
    驗之人所習知之事實，此可謂係常態事實，且授信約定書與
    印鑑係同時制作，若確經當事人親自簽名，且於其上蓋用印
    章，衡諸常情應認該印章確為當事人所蓋用。又金融機構為
    求慎重，均與立約人約定，由立約人選定特定圖章，供作印
    鑑留於金融機構，資為往來之憑據，以防冒用、仿製。該約
    定之印鑑，其性質上即屬所謂之約定要式行為。本件訴外人
    林寶既與原告簽訂約定書，而留有印鑑印文，且系爭授信約
    定書第2 條亦約定：「立約人因名稱、組織、章程內容、印
    鑑、代表人、代表人權限範圍內或其他足以影響貴行權益變
    更情事發生時，應即以書面將變更情事通知貴行，並辦妥變
    更或註銷留存印鑑之手續，於未為前項通知及變更或註銷留
    存印鑑手續前與貴行所為之交易，立約人均願負其責任，…
    」。是依其意旨，縱原告在核對印鑑時，雖不得免除善良管
    理人之注意義務，惟若經原告核對借據上之印鑑與訴外人所
    留存之印鑑相符時，被告即應負連帶保證人之責任，且對保
    並非保証契約之生效要件，尚難以原告就系爭借款未進行對
    保，即認林寶不負保證責任。又系爭借據上之印文既與系爭
    授信約定書上之印文相符，則被告抗辯系爭借據上之印文遭
    人盜蓋，就該部分被告應負舉證責任。
  系爭授信約定書第1 條、第11條前段約定：「本約定書所稱
    一切債務，係指立約人對貴行所負之票據、借款、墊款、保
    證等債務及其他債務，並包括其利息、遲延利息、違約金、
    損害賠償及其他有關費用。」、「立約人所保證之債務，如
    債務人未依約履行，立約人當即負責，立即如數付清並同意
    左列事項。…」。訴外人林寶既已簽訂授信約定書，顯已明
    知對於原告所負之責任範圍，且系爭約定書並未定有期限，
    而一般企業向金融機構貸借款項，通常因有提供擔保品，故
    屬長期貸款，借期甚長，且係循環重複借貸，以便利企業之
    資金融通、調度，故約定書通常未定期限，此係銀行交易之
    習慣且有事實上需要，在契約未經合法終止之前，均難謂為
    無效。系爭授信約定書既未經訴外人林寶聲明終止或終止保
    證責任，自不得因約定書已書立數年，即得免除保證責任。
  依中華民國銀行商業同業公會全國聯合會88年7 月30日全授
    字第0908號函所示，銀行辦理授信業務，徵提保證人之方式
    ，係依逐案徵提或最高限額保證方式辦理。若為最高限額保
    證，並辦妥對保及留存印鑑，則日後銀行對主債務人貸放每
    一筆借款時，均無需再通知並由保證人於往來之授信契據上
    簽名，自亦無庸再辦理對保，若為逐筆保證之方式，則銀行
    得經由核對其簽章是否與留存印鑑相符，以確認是否出自保
    證人本意等情，永福公司於77年9 月間開始向原告借款，均
    由其董事林寶擔任連帶保證人，於77年10月11日立約定書及
    設立印鑑卡予原告，於本件借款時經核對林寶之印文與留存
    印鑑相符乃放款予永福公司，則原告自得據約定書及印鑑，
    請求被告負連帶保證之責。
二、被告抗辯意旨：
  (一)系爭借款之另一連帶保證人乙○○曾於77年10月11日與原告
    簽訂授信約定書，復於81年7 月17日為本項借款另行簽立授
    信約定書，由該作業方式，可證明原告辦理借貸之常態作業
    係須就個別案件與連帶保證人簽訂授信約定書，以資確定連
    帶保證人責任。林寶於77年所簽訂之授信約定書，距82年辦
    理系爭借款已近5 年，足徵該約定書並非針對系爭借款所簽
    訂；且原告於81年唯獨未針對新借貸與林寶另立授信約定書
    ，顯屬變態作業，與原告辦理貸款之向例及連帶保證對保之
    經驗法則有違。
  (二)系爭授信約定書僅係約定就所保證之債務，於主債務人未依
    約履行，當即負責立即如數付清，並無約定林寶與原告之一
    切授信往來，均憑留存印鑑式樣蓋簽於授信契據，即生效力
    或不定期間保證之特別約定，亦無表示爾後授與他人代理權
    之情事。原告不得以林寶曾經簽訂授信約定書或徒憑他人持
    有林寶留存之印鑑，即認林寶應就該約定書上之印鑑相符之
    債務負授權人責任。且系爭借據上之簽章既非林寶本人所為
    ，則原告如主張林寶應負連帶保證責任，自應由原告負舉證
    責任，以證明林寶確有授權於系爭借據上簽章或「知悉」他
    人代為簽章之保證行為而不為反對之意思表示。
  (三)81年間林寶已病篤，並多次進住雲林縣虎尾天主教若瑟醫院
    加護病房，旋於82年5 月5 日在台中市中國醫藥學院附設醫
    院病逝，於本項借款簽約未滿四個月就已死亡，顯見於簽約
    當時，實際上林寶已病重無法辦理對保事宜，亦不知有系爭
    連帶保證之事實，故未留下任何遺囑交代。
  (四)以原告係大型規模銀行，按經驗及能力，應課以較高度之善
    良管理人注意義務，其應負有嚴格審核查證之責任。依民法
    第169 條但書規定，原告明知借據之連帶保證人簽章非林寶
    本人所為，林寶亦未有表示同意授與他人代理權之行為，然
    原告卻同意他人未以代理人之名義，而逕行簽署林寶姓名，
    並持林寶印章蓋於系爭借據上，事後亦復未與林寶本人進行
    面對面之對保，或告知系爭連帶保證之事實並依法徵求其同
    意。原告未盡注意詳查、審認明確之責任，徒憑持有林寶印
    章之他人代為簽章，在欠缺其他附隨事實之佐證情形下，依
    一般社會觀念，實無法構成任何代理權存在之外觀。
  (五)原告已於84年12月23日及85年11月11日分別核准系爭借款之
    展期續約，並簽立借據貸與永福公司各600 萬元，且原告於
    永福公司85年12月違約未付息後，卻仍接受永福公司於86年
    1 月30日之付息，即可認定原告已同意主債務人延期清償，
    依民法第755 條之規定，保證人林寶可主張免責。
  (六)原告就被繼承人林寶具永福公司董事身分之事實不爭執，其
    連帶保證人資格，既係以其具董事身分為前提，依民法第11
    47、1148條之規定及最高法院86年度台上字第3765號判決，
    自不得作為繼承之標的。並聲明：原告之訴駁回。訴訟
    費用由原告負擔。
三、兩造不爭執之事實：
  (一)訴外人永福公司於82年1 月間向原告借款2100萬元，並於82
    年1 月19日簽訂系爭借據，其上所載連帶保證人有林寶、王
    超慶、李紹漢、乙○○、賴忠，永福公司於85年12月違約未
    付息，尚餘630 萬元未清償，加計原告起訴前5 年之利息，
    共9,307,075 元。
  (二)林寶於82年5月間病逝，被告為林寶之繼承人。
  (三)林寶、乙○○於77年間曾擔任永福公司向原告借款之連帶保
    證人，並均於77年10月11日曾簽訂系爭授信約定書。
  (四)系爭借據上林寶之簽名非林寶所為，林寶之印文與系爭授信
    約定書上林寶之印文相符。
  (五)林寶曾於79年7 月20日簽訂系爭保證書，連帶保證永福公司
    對原告現在及將來所負之借款債務，以5000萬元為限額，負
    連帶保証責任。
  (六)永福公司於82年1 月借款時，原告並未辦理對保手續，除林
    寶外，其餘連帶保證人均於81年7 月及12月間曾簽立授信約
    定書。
  (七)被告就林寶於系爭借據上之簽名及蓋章，並未對他人提起偽
    造文書之刑事爭訟。
  (八)原告於82年9 月2 日經授信小組會議決議，原保證人林寶已
    死亡，改為林水湓。
四、兩造之爭點：
  (一)系爭借據上林寶之簽名及印文是否為他人所偽簽及盜蓋？
  (二)林寶就本件借款是否應負連帶保證之責？
  (三)原告是否有同意永福公司延期清償之事實？
  (四)如林寶應負保證之責，該保證債務是否專屬於林寶本身？被
    告應否繼承該保證債務？
五、得心證之理由：
  (一)系爭借據上林寶之簽名及印文是否為他人所偽簽及盜蓋？
    系爭借據上林寶之簽名非林寶所為，林寶之印文與系爭授信
    約定書上林寶之印文相符，且永福公司於82年1 月借款時，
    原告並未辦理對保手續之事實，為兩造所不爭執，業如上述
    。而證人乙○○即林永福到庭結證稱：「（你是否是永福公
    司的董事長？）是，林寶是我的父親；（提示系爭借據，是
    否是你們跟原告借錢的借據？）上面的章是我們公司的小姐
    去蓋的，82年時我父親身體已經不好了，我有跟我們小姐說
    不要再讓我父親當保證人了，我父親之前有當過保證人，他
    有答應的他會簽名，之前借的他知道他是連帶保證人，這份
    是新的，他不知道，我有交代小姐換單時不要再讓我父親當
    保證人。」等語（見本院卷第99頁背面），佐以林寶於81年
    11月5 日至81年11月30日曾因兩小腿壞死性肌膜炎住院接受
    傷口護理，82年4 月16日至82年4 月30日因兩小腿化學藥物
    灼傷，造成感染及皮膚缺損住院，在住院期間發現有開放性
    肺結核轉院至肺結核防治中心等情，亦有財團法人天主教若
    瑟醫院96年3 月9 日若瑟秘字第0960000152號函附卷可稽（
    見本院卷第97頁），而林寶於82年5 月間病逝之事實，復為
    兩造所不爭執，益徵證人林永福所證林寶於82年間因身體健
    康情形不佳，無意願再擔任保證人等情，應可採信。是依證
    人林永福之上開證述，訴外人林寶並未授權他人於系爭借據
    上簽名或蓋章，且原告復未能舉證證明系爭借據上之簽名及
    蓋章，係林寶授權他人所為，被告抗辯系爭借據上林寶之簽
    名及印文為他人所偽簽及盜蓋乙節，應足採信。
  (二)林寶就本件借款是否應負連帶保證之責？
  按由自己之行為表示以代理權授與他人，或知他人表示為其
    代理人而不為反對之表示者，依民法第169 條之規定，對於
    第三人固應負授權人之責任。惟關於由自己之行為表示以代
    理權授與他人者，對於第三人應負授權人之責任，原以本人
    有使第三人信為以代理權授與他人之行為，為保護代理交易
    之安全起見，有使本人負相當責任之必要而設，故本人就他
    人以其名義與第三人所為之代理行為應負授權人之責任者，
    須以他人所為之代理行為，係在其曾經表示授與他人代理權
    之範圍內，為其前提要件。我國人民將自已印章交付他人，
    委託該他人辦理特定事項者，比比皆是，倘持有印章之該他
    人，除受託辦理之特定事項外，其他以本人名義所為之任何
    法律行為，均須由本人負表見代理之授權人責任，未免過苛
    。最高法院40年臺上字第1281號、70年臺上字第657 號判例
    參照。經查：系爭授信約定書第11條係約定：「立約人所保
    證之債務，如主債務人未依約履行，立約人當即負責，立即
    如數付清... 」，僅係約定林寶僅就其保證之債務，於主債
    務人不依約履行時，始負清償責任，並無表示林寶連帶保證
    永福公司所有之借款債務，亦無任何授與他人代理權之表示
    ，尚難以其曾簽訂授信約定書、印鑑章交由他人持有，即認
    其當然應就與該約定書上之印鑑相符之債務負授權人責任。
  次按，保證人與債權人約定就債權人與主債務人間所生一定
    債之關係範圍內之不特定債務，預定最高限額，由保證人保
    證之契約，學說上稱為最高限額保證。此種保證契約如定有
    期間，在該期間內所生約定範圍內之債務，不逾最高限額者
    ，均為保證契約效力所及；如未定期間，保證契約在未經保
    證人依民法第754 條規定終止或有其他消滅原因以前，所生
    約定範圍內之債務，亦同。故在該保證契約有效期間內，已
    發生約定範圍內之債務，縱因清償或其他事由而減少或消滅
    ，該保證契約依然有效，嗣後所生約定範圍內之債務，於不
    逾最高限額者，債權人仍得請求保證人履行保證責任。最高
    法院77年度台上字第943 號判例參照。經查：訴外人林寶曾
    於79年7 月20日簽訂系爭保證書（見本院卷第182 頁），連
    帶保證永福公司對原告現在及將來所負之借款債務，以5000
    萬元為限額，負連帶保証責任之事實，為兩造所不爭執，業
    如上述，而該保證書並未約定保證之期間，證人林永福雖證
    稱：林寶於82年時不願再擔任永福公司之連帶保證人時，有
    請公司小姐告知銀行云云（見本院卷第100 頁），然林寶所
    為保證契約之限額高達5000萬元，如林寶欲依法終止該最高
    限額保證契約，應會以正式之函文通知原告終止契約，並留
    下證據以供日後於原告求償時舉證之用，是證人林永福證稱
    僅請他人轉告銀行云云，顯與經驗法則有違，實不足採。是
    林寶既已簽訂該最高限額保證契約，則原告主張依該保證契
    約，林寶應就系爭借款負連帶保證之責乙節，應有理由。
  (三)原告是否有同意永福公司延期清償之事實？
  被告另抗辯原告已於84年12月23日及85年11月11日分別核准
    系爭借款之展期續約，已有同意永福公司延期清償云云，然
    查：系爭借款之借款期間為82年1 月19日起至87年1 月19日
    止，借款金額為2100萬元，而被告所指原告針對系爭借款所
    為之展期續約其借款期間分別為84年12月23日起至85年12月
    10 日 及85年11月11日起至86年9 月24日止，且金額均為
    600 萬元，此有借據3 份附卷可佐（見本院卷第34、54、57
    頁），是該2 筆600 萬元借款之清償期均於系爭借款清償期
    之前，且借款金額亦與系爭借款不同，顯非針對系爭借款所
    為之展期續約，被告上開抗辯，實不足採。
  另按，民法第755 條之規定，以債務人延期清償係出自債權
    人之允許，並未得保證人之同意者，始有其適用。若債務人
    任意不履行債務，致有延期，而保證人又不能確實證明延期
    係出自債權人之允許時，自無許其免除保證責任之理。最高
    法院48年台上字第260 號判例參照。又債權人受領債務人所
    為之一部給付，係為清償而受領，不得謂此即謂默示合意變
    更債務之內容，即債務人遲延後，債權人一面得請求其履行
    債務，一面仍有權收取遲延利息之一部，不得謂其僅收取一
    部遲延利息，即謂其准許債務人延期清償。經查：系爭借款
    之主債務人永福公司於85年12月違約未付息之事實，為兩造
    所不爭執，而依永福公司與原告之約定，全部債務視為到期
    ，永福公司固於86年1 月30日續繳利息並為原告所受領，此
    屬有利於原告之行為，且係原告基於債權人之地位受領永福
    公司對其借款債務所為之清償，實無任何期待原告拒絕受領
    永福公司繳息之理，亦難據此即認永福公司遲延繳息係出自
    原告之允許。再者，於永福公司遲延繳息後4 個月內，原告
    旋即聲請對永福公司及其連帶保證人發支付命令，此亦經本
    院依職權調閱本院86年度促字第1969號卷宗核閱屬實，益徵
    原告並無允許永福公司延期清償之情形。故被告所抗辯原告
    於86年1 月30日受領永福公司之繳息，顯已同意延期清償乙
    節，即無足取。
  (四)如林寶應負保證之責，該保證債務是否專屬於林寶本身？被
    告應否繼承該保證債務？
  再按，保證債務得否作為繼承之標的，端視該保證債務是否
    僅及於一身而具有身分專屬之特性而定。如保證債務係基於
    債務人與保證人間之特別信任關係或以一定之資格為基礎者
    ，例如約定保證人須具有公司之董事身分為前提而成立之保
    證等類，因係一身專屬之債務，該類保證責任除於保證人死
    亡即已發生之債務外，保證責任應於保證人死亡時消滅；反
    之，如保證債務並非著重於債務人與保證人間之特別信任或
    一定之資格關係，而僅係著重於主債務人不履行其債務時，
    由保證人代履行其金錢債務者，如一般借貸保證之類，該類
    保證因非一身專屬之債務，故不因保證人死亡即而消滅，該
    保證責任，如繼承人未拋棄繼承，即繼承該責任。
  經查：訴外人林寶生前固為永福公司之董事，此有原告所提
    出之放款批覆書在卷可稽（見本院卷第155 頁），且為兩造
    所不爭執，然依該放款批覆書所載林寶之資產淨值為2400
    萬元，是原告於貸與本件借款時，亦對保證人林寶之資產為
    相當程度之徵信後，始同意由其擔任永福公司之連帶保證人
    ，足見原告對於連帶保證人乃著重其具代償能力、殷實可靠
    ，為考量之標準。參以林寶過世後，原告於82年9 月2 日經
    授信小組會議決議，因林寶已死亡，而將永福公司之保證人
    改為林水湓等事實，為兩造所不爭執，足見銀行業者為確保
    債權可資受償，於具相當資力之連帶保證人已死亡、或董監
    事無相當資產之情形下，必要求公司另提供其他有資力之人
    為借款之連帶保證人，是原告就徵取保證人時，首重者為債
    權之確保，對林寶財產資力得否確保債權實現之重視，高過
    林寶係永福公司董事之考量，即林寶擔任連帶保證人資格之
    審查，尚非以其是否具備公司董監事之身分為絕對之考量標
    準。再者，於民間公司向銀行借款之情形，所擔任連帶保證
    人者多為公司之董監事，一方面係因公司之董監事與公司關
    係較密切，公司營運狀況與其自身習習相關，應較願意擔任
    此單務契約之債務人，另方面係因能擔任公司之董監事者，
    其多有相當之資力，銀行為確保債權，亦多同意由其擔任連
    帶保證人，此為社會之常態事實，是如以連帶保證人具董事
    之資格，即認保證債務具有身分專屬之特性，而不得為繼承
    之標的，則銀行業者如何願意與以董監事為連帶保證人之公
    司成立消費借貸契約？一般民間公司如何覓得與其無任何關
    係復有相當資力之人擔任連帶保證人？佐以系爭保證書第1
    條亦約定：「保證人無任何資格之限制。」（見本院卷第
    182 頁），是系爭保證非屬一身專屬性質，縱保證人林寶死
    亡，其繼承人即被告仍應繼承其保證債務。
  末按，保證人與債權人約定就債權人與主債務人間所生一定
    債之關係範圍內之不特定債務，預定最高限額，由保證人保
    證之契約，學說上稱為最高限額保證。此種保證，除訂約時
    已發生之債權外，即將來發生之債權，在約定限額之範圍內
    ，亦為保證契約效力所及。而保證人死亡後，已不得再為權
    利義務之主體。保證人死亡前已發生之債務，在約定限度之
    範圍內，固應由其繼承人承受，負連帶償還責任；惟保證人
    死亡後始發生之債務，則不在其繼承人繼承之範圍。最高法
    院81年度台上字第1011號判決參照。經查：訴外人林寶所連
    帶保證之系爭債務係成立於82年1 月間，林寶既係於系爭借
    款債務成立之後死亡，且保證之借款債務於其所約定5000萬
    元限額之範圍內，被告為林寶之繼承人，即於繼承開始時繼
    承該債務而負連帶清償責任。縱永福公司於85年12月間始違
    約未繳息，此為被告於繼承開始時所無法預知之事實，然林
    寶已負擔系爭連帶保證債務乃於繼承開始時既存且為被告所
    可知悉之事實，被告於林寶死亡時，即得評估林寶之資產負
    債狀況而決定是否辦理拋棄繼承或限定繼承，並無負擔不可
    預期風險之情形。至於被告是否確實知悉林寶為連帶保證人
    ，係於繼承開始時，自身須努力探知之事實，此乃繼承人之
    義務，不得因連帶保證人死亡時，尚未發生主債務人違約之
    事實，而將此不確定之風險轉嫁予銀行。否則如一律認為連
    帶保證人之繼承人就繼承後始違約遲延清償之債務均無須負
    連帶清償之責，是否將造成繼承人「得承受被繼承人之權利
    ，卻無須負擔被繼承人之義務」之情形？如此是否為事理之
    平？況且，「人生變化如此之快，轉瞬之間人事全非」，如
    認繼承人就上開情形均無須負連帶清償之責，銀行放貸之意
    願勢必降低，一般人借款之機會減少，如此對於社會經濟、
    交易安全亦將造成不利之影響。是原告主張被告應繼承該連
    帶保證債務，應屬可採。
  (五)綜上所述，依系爭保證書之約定，訴外人林寶應就系爭借款
    負連帶保證之責，而原告並未同意永福公司延期清償，該連
    帶保證債務亦非專屬於林寶本身，且係於林寶死亡前所發生
    ，從而，原告依連帶保證及繼承之法律關係，請求被告給付
    本金630 萬元及起訴狀送達前5 年以年利率9.075%計算之利
    息3,057,075 元，共9,357,075 元，及自起訴狀繕本送達翌
    日（即96年1 月24日）起至清償日止，按年息百分之5 計算
    之利息，為有理由，應予准許。原告陳明願供擔保聲請宣告
    假執行，核無不合，爰酌定相當擔保金額，准予宣告假執行
    。
六、本件判決之基礎已臻明確，兩造其餘之攻擊防禦方法及舉證
    ，核與判決無影響，爰不一一論述，併此敘明。
七、本判決原告全部勝訴，訴訟費用63,370元，應由被告負擔。
    爰依民事訴訟法第87條第1項，裁定如主文。
八、訴訟費用負擔之依據：民事訴訟第78 條 。
中　　華　　民　　國　　96　　年　　5 　　月　　10　　日
                  民事第二庭    法  官  吳錦佳
以上正本係照原本作成。
如對本判決上訴，須於判決送達後20日內向本院提出上訴狀。
中　　華　　民　　國　　96　　年　　5 　　月　　10　　日
                                 書記官  林美鳳
